臺灣臺北地方法院刑事判決　　　　　　　　　　　　九十二年度訴字第一０二六號
　　公　訴　人　臺灣臺北地方法院檢察署檢察官
　　被　　　告　丙○○　男　六.
　　選任辯護人　林憲同律師
右列被告因殺人未遂案件，經檢察官提起公訴（九十二年度偵字第三０七五號），本
院判決如左：
    主  文
丙○○殺人未遂，處有期徒刑柒年。扣案皮帶型尖刀壹把沒收。
    事  實
一、丙○○民國九十年間，明知其父蔣一安信託登記其名下之不動產所有權狀為其弟
    蔣青成保管，竟以遺失為由，向地政事務所申請補發上開所有權狀，而與其兄乙
    ○○及其他蔣一安遺產繼承人發生爭執並涉有刑事訴訟，因此長期與乙○○不睦
    。嗣丙○○於九十二年一月十四日下午五時許，回到其與乙○○在臺北市○○區
    ○○街二十巷三十五號二樓之住處時，因乙○○責問其出門為何不關電風扇，又
    因知悉乙○○當日至臺灣臺北地方法院，對丙○○聲請民事保護令，引發其不滿
    之情緒，丙○○竟基於殺人之犯意，持其所有之皮帶型尖刀，趁乙○○轉身至廚
    房燒開水時，尾隨至廚房，先朝乙○○之左上背刺一刀，再於乙○○反身時朝乙
    ○○左前胸猛刺二刀，造成二處深部穿刺傷，一處深及心臟造成內乳動脈斷裂、
    心包膜及左心房（左心耳）破裂，另一處刺入左肺而致血胸，乙○○隨即以左臂
    護住心臟部位予以防禦，丙○○仍繼續刺殺，致使乙○○右手腕、左肘、左臂亦
    各有一處深部割裂傷。嗣因乙○○以右手拿起茶杯朝丙○○頭部反擊，丙○○始
    停止砍殺逃離現場，乙○○則經送往國軍松山醫院急救後，倖免一死。並扣得上
    開皮帶型尖刀一把。
二、案經乙○○之配偶甲○○訴由台北市政府警察局松山分局移送臺灣臺北地方法院
    檢察署檢察官偵查起訴。
    理  由
一、訊據被告丙○○固坦承於右開時、地持皮帶型尖刀刺入被害人乙○○心臟及胸部
    ，致被害人受傷之事實，惟否認有殺人之犯行，並辯稱：因被告視力不良，且患
    有器質性妄想症，始刺入被害人之心臟部位，實無殺人之故意；又因被害人先持
    兇器刺殺被告，被告始取刀刺傷被害人等語。經查：
（一）被害人因被告持刀砍刺，造成被害人左前胸有二處深部穿刺傷，長度二公分，
      右手腕、左肘、左臂及左上背亦各有一處深部割裂傷，長約三公分之事實，業
      據被告坦承不諱，核與被害人證述及告訴人甲○○之指訴相符，並有國軍松山
      醫院附設民眾診療服務處甲種診斷證明書、國軍松山醫院九十二年四月九日醫
      松字第○九二○○○○八五九號函所附被害人於九十二年一月十四日之病歷摘
      要記錄及相關病歷影本附卷可稽。又案發現場所採獲之血跡鑑驗，結論為：「
      乙○○臥室書桌旁地板血跡及現場客廳沙發上血跡ＤＮＡ與乙○○ＤＮＡ－Ｓ
      ＴＲ型別相同，丙○○現場床尾地板血跡ＤＮＡ與丙○○ＤＮＡ－ＳＴＲ型別
      相同」，有該局九十二年三月五日刑醫字第○九二○○一四四一三號鑑驗書在
      卷可查。且有皮帶型尖刀一把扣案可資佐證。
（二）再被害人左前胸之二處深部穿刺傷，一處深及心臟造成內乳動脈斷裂、心包膜
      及左心房（左心耳）破裂，另一處刺入左肺，造成血胸，此二處傷口大量出血
      ，以致血壓極度下降，呈現嚴重低血容性休克，病況危急，有立即之生命危險
      等情，亦經上開病歷摘要記錄及相關病歷影本記載屬實。足認被害人所受之傷
      害有致命之危險，經緊急輸血及急救後，始未生死亡之結果。
（三）按胸部為人體重要器官心臟、肺臟之所在，以利刃戳刺極可能造成大量出血及
      心、肺受損而致死亡，此乃一般人得以預見之結果，當為被告所知。查被害人
      之受傷部位皆在被害人之左側，且被告持刀往被害人之胸部正面刺入之二刀，
      深及心臟及肺臟，顯見行兇時殺意之堅。參以被告於案發前即因其父遺產問題
      與被害人涉有刑事訴訟，案發時又知被害人向法院對其聲請民事保護令，並與
      被害人發生口角，此經被告供述：「（殺你哥哥當天，是否知道他到臺北地院
      聲請保護令？）知道。」等語明確（本院九十三年一月十三日審判筆錄），核
      與證人即被害人乙○○證述：「事發當天上午我到臺北地方法院聲請保護令．
      ．．因為父親過世後，他因為要侵吞財產，經過我們提出告訴，他被判緩刑，
      因此對我們懷恨在心。」等語相符（本院九十二年七月四日訊問筆錄第二、三
      頁），並有被告全國前案紀錄表、本院九十二年度簡字第一四五號刑事判決及
      九十二年度家護字第三二號民事通常保護令附偵查卷可參；及參酌被告亦自承
      被害人平常使其受太多氣，並長期欺負被告等情（偵查卷第三十九頁反面、本
      院九十三年一月十三日審判筆錄第十一頁），足認被告有殺害被害人之動機。
      是以被告當時係因與被害人一言不合，而萌殺人之犯意，持刀猛刺被害人。
（四）至被告雖辯稱：因被告視力不良，且患有器質性妄想症，始刺入被害人之心臟
    部位，實無殺人之故意；又因被害人先持兇器刺殺被告，被告始取刀刺傷被害人
    等語。惟查：
  １、被告提出長庚紀念醫院開立之診斷證明書一紙，以證明其右眼視神經萎縮，然
      該證明書未載開立日期，形式要件不符，自不得作為被告有利之證據，是以被
      告辯稱其視力不良，故不能以受傷部位來判定被告之犯意等語，尚乏依據。
  ２、被告於偵查及審理時，均坦承於右開時、地持皮帶型尖刀刺入被害人心臟及胸
      部，致被害人受傷之事實，依上說明，其有殺人之犯意甚明。又被告雖患有器
      質性妄想症，此有長庚紀念醫院九十一年十二月十六日開立之乙種診斷證明書
      一紙為證，然患有器質性妄想症並不等於無殺人之犯意，再被告有殺人之動機
      ，已如前述，復參酌被告於案發後尚知至賓館清洗身上沾血之衣褲後，再到警
      局製作筆錄（偵查卷第五頁反面），及到案後於警詢、偵查及本院審理時對前
      後案情均能詳細對答並描述過程細節，堪認被告於殺人行為時，對於外界事物
      亦未缺乏知覺理會及判斷作用，其一般是非判斷、辨別能力並未減損，精神狀
      態尚未達到心神喪失或精神耗弱而可減輕或免除刑事責任之程度，被告以其患
      有器質性妄想症為由，冀免刑責，顯難據為其有利之認定。
　３、又被告所提國軍松山醫院附設民眾診療服務處甲種診斷證明書一紙，僅能證明
      被告於案發當日，亦受有頭部外傷及右手撕裂傷之傷害，不能證明被告持刀刺
      傷被害人時受有現在不法之侵害，再被告於警詢時，已自承係其先動手以利器
      刺傷被害人（偵查卷第七頁反面），被告復對被害人持何兇器予以侵害一節，
      陳述前後不一（見偵查卷第二十頁反面、第一百三十一頁），是以被告辯稱其
      係防衛一節，尚無證據足資證明，並非可採。
（五）綜上所述，被告殺人事證明確，犯行洵堪認定。
二、核被告所為，係犯刑法二百七十一條第二項、第一項之殺人未遂罪。被告已著手
    殺人行為之實施，惟未生死亡結果，其犯罪尚屬未遂，依刑法第二十六條前段之
    規定，按既遂犯之刑度減輕其刑。爰審酌被告與被害人為兄弟，竟因財產與一時
    口角即起意殺人，及其持兇器砍殺之犯罪手段、犯罪後態度、被害人之傷勢等一
    切情狀，量處如主文所示之刑，以示儆懲。扣案之皮帶型尖刀一把，乃被告所有
    、供犯罪所用之物，業經被告供承在卷，爰依刑法第三十八條第一項第二款規定
    沒收之。
據上論斷，應依刑事訴訟法第二百九十九條第一項前段，刑法第二百七十一條第二項
、第一項、第二十六條前段、第三十八條第一項第二款，判決如主文。
本案經檢察官陳清茂到庭執行職務
中　　　華　　　民　　　國　　九十三　　年　　　一　　　月　　二十九　　日
                                      臺灣臺北地方法院刑事第十六庭
                                          法  官  劉嶽承
                                          法　官　林麗真
                                          法　官　胡宗淦
右正本證明與原本無異。
如不服本判決，應於判決送達後十日內向本院提出上訴狀（應抄附繕本）。告訴人或
被害人如對於本判決不服者，應具備理由請求檢察官上訴，其上訴期間之計算係以檢
察官收受判決正本之日期為準。
                                          書記官  張耀鴻
中　　　華　　　民　　　國　　九十三　　年　　　一　　　月　　二十九　　日
附錄法條：
中華民國刑法第二百七十一條
(普通殺人罪)
殺人者，處死刑、無期徒刑或十年以上有期徒刑。
前項之未遂犯罰之。
預備犯第一項之罪者，處二年以下有期徒刑。
